【裁判字號】    91,易,693
【裁判日期】    920723
【裁判案由】    違反商標法
【裁判全文】
台灣苗栗地方法院刑事判決                          九十一年度易字第六九三號
    公  訴  人  台灣苗栗地方法院檢察署檢察官
    被      告  甲○○
右列被告因違反商標法法案件，經檢察官聲請簡易判決處刑（八十九年度偵字第三二
三六號），本院改用通常程序審理，判決如左：
    主  文
甲○○意圖欺騙他人，於有關類似商品之廣告、標帖、價目表，附加近似於他人註冊
商標圖樣而散布，處有期徒刑陸月，如易科罰金，以參佰元折算壹日。
「金丁○○○眼鏡行」廣告招牌上，附加之「寶島」、「ＰＯＲＴＥＲ」商標圖樣、
甲○○所販售手錶之電腦服務卡上，附加之「寶島」商標圖樣，標示為「丁○○○眼
鏡門市部」等字樣，均沒收。
    事  實
一、甲○○於民國七十七年間在苗栗縣頭份鎮○○路六十七號開設「金丁○○○眼鏡
    行」。緣如附圖一所示「寶島  ＰＯＲＴＥＲ」之商標，前於四十九年間經許錫
    光向經濟部中央標準局（即今日之經濟部智慧財產局）註冊取得專用權，指定使
    用於手錶、掛錶等商品，專用期間自民國五十年一月一日起至八十九年十二月三
    十一日止。六十二年六月十八日，許錫光將上開商標專用權移轉註冊予黃草言；
    六十六年三月十日，黃草言又移轉註冊予金言企業有限公司（下稱金言企業）；
    嗣於八十一年十一月二十六日，金言企業再將之移轉給丁○○○股份有限公司（
    下稱寶島公司）。惟甲○○未經同意或授權，意圖欺騙他人，擅自於其所經營之
    「金丁○○○眼鏡行」廣告招牌上，附加相同於寶島公司註冊之「寶島」、「Ｐ
    ＯＲＴＥＲ」商標圖樣而陳列；並於其所販售手錶之電腦服務卡上，附加相同於
    寶島公司註冊之「寶島」商標圖樣，標示為「丁○○○眼鏡門市部」等字樣，散
    布予向其購買手錶等商品之顧客。八十四年八月間，丁○○○公司人員發現「金
    丁○○○眼鏡行」懸掛於店外之招牌，近似於寶島公司所註冊之上開商標圖樣，
    乃寄發存證信函予甲○○，促其加以處理。詎甲○○卻僅將其所懸掛之「金丁○○○眼鏡公司」招牌中之「金」字改為篆文紅底白字之「金」字，繼續以近似或
    相同於寶島公司註冊商標之「寶島」及「ＰＯＲＴＥＲ」圖樣之廣告招牌陳列於
    外，混淆大眾；八十九年五月間，寶島公司人員丙○○前往購買手錶時，甲○○
    之妻乙○○○，亦當場交付前開附加相同於寶島公司註冊之「寶島」商標圖樣之
    電腦服務卡一紙予丙○○收執。
二、案經丁○○○股份有限公司訴請臺灣苗栗地方法院檢察署檢察官偵查起訴。
    理  由
一、訊據被告甲○○固坦承於七十七年間，在苗栗縣頭份鎮○○路六十七號開設「金
    丁○○○眼鏡行」，並於「金丁○○○眼鏡行」廣告招牌上，標示「寶島」、「
    ＰＯＲＴＥＲ」等圖樣。而其所販售手錶之電腦服務卡上，亦載有「寶島」圖樣
    。嗣於八十八年四月間，因丁○○○公司人員，發現「金丁○○○眼鏡行」懸掛
    於店外之招牌，近似於寶島公司所註冊之商標圖樣，寄發存證信函予被告甲○○
    ，促其加以處理。而其將所懸掛之「金丁○○○眼鏡公司」招牌中之「金」字改
    為篆文紅底白字之「金」字，繼續營業。迄於八十九年五月間，寶島公司人員丙○○前往購買手錶時，其妻乙○○○，交付前開電腦服務卡一紙予丙○○收執等
    事實，但否認有違反商標法之犯行，辯稱：「金寶島」這家店確是我開設的，「
    金」字是我特別設計的，用以跟「寶島」公司區別。電腦服務卡是我在幾十年前
    ，賣寶島錶就使用了，後來一直沒用。丙○○到我店裡消費，我不在店裡，可能
    是我太太不知情，拿給他的，是丙○○用花言巧語向乙○○○騙服務卡云云。
二、惟查：
（一）告訴人寶島公司及告訴代理人胡森榮指訴稱：告甲○○違反商標法（問：告何
      人何事？）。八十四年間，有發存證信函給被告，因被告之鐘錶店招牌，是用
      「丁○○○眼鏡」，被告佯稱是颱風將招牌上之「金」字吹落，後來他雖有修
      補，卻補成如庭呈照片所示之情形，被告經營的還是丁○○○眼鏡，一般人無
      法分辨真偽，容易造成混淆。至於證物三之電腦服務卡，是今年五月間，我公
      司人員去他店裡消費，給我們的（問：情形？）等語（參台灣苗栗地方法院檢
      察署八十九年度他字第三六七號第二十三至二十四頁，八十九年度偵字第三二
      三六號第六至七、二十一、五十六、六十九、八十頁），且有告訴狀、存證信
      函附卷可稽（參同他卷第二至三頁，同偵卷第二十二至二十四、八十六至八十
      八頁）。
（二）註冊號數第一一四０五號之中華民國商標註冊證─「寶島」、「ＰＯＲＴＥＲ
      」圖樣係經註冊之商標，丁○○○公司為該商標專用權人，專用期間自五十年
      一月一日至八十九年十二月三十一日，指定使用於各種手錶、掛錶等商品，有
      該註冊証影本在卷可參（參上開同他卷第四頁）。
（三）經濟部智慧財產局八十九年十月六日（八九）智商０二六九字第八九００八二
      五五三號函暨所附商標註冊簿─由此函文可知，上開商標之註冊、移轉情形及
      未授權金丁○○○眼鏡行使用等事實（參上開同偵卷第五十至五十一頁）。
（四）告訴代理人胡森榮所提出之「金丁○○○眼鏡行」所懸掛之廣告招牌照片，及
      一般寶島公司門市所懸掛之廣告招牌照片數張─由此資料，可知被告陳列附加
      相同於寶島公司註冊之「寶島」、「ＰＯＲＴＥＲ」商標圖樣之廣告招牌之事
      實（參上開同他卷第二十六至二十七頁，同偵卷第二十五頁）。
（五）金丁○○○眼鏡行之電腦服務卡影本一紙─被告於電腦服務卡上附加相同於寶
      島公司註冊之「寶島」商標圖樣之事實（參上開同他卷第七頁）。
（六）證人丙○○於具結後證稱：其向被告店員購買手錶，老板娘交付電腦服務卡等
      語（參上開同偵卷第七頁）；證人即被告之妻乙○○○於偵查時證稱：其依要
      求交付電腦服務卡給向其購錶之小姐等語（參上開同偵卷第八十六頁）。而證
      人乙○○○於本院審理時，雖迴護被告甲○○證稱：係丙○○用花言巧語騙我
      云云，但經公訴檢察官質之如何花言巧語？則證稱：她一直要求我開，她說她
      喜歡這個錶，也是我自己要賣給她。她不可能拿武器威脅我開，因為我們做生
      意，客人要求，我們還是有開給她等語（參本院九十二年七月九日審判筆錄第
      四至五頁），是由證人乙○○○之證詞可知，被告所經營之上開鐘錶店，有使
      用附加相同於寶島公司註冊之「寶島」圖樣之電腦服務卡之事實，被告散布附
      加相同於寶島公司註冊之「寶島」圖樣之電腦服務卡之事實，顯可肯認。
（七）被告甲○○於偵訊時供稱：金丁○○○眼鏡行為伊開設；黃草言並未授權我使
      用寶島名義對外營業；我店面旁樑柱所使用之招牌於開始營業時就懸掛使用，
      一直沒改；及電腦服務卡係於十幾年前就使用了，八十九年五月我在大陸，是
      我太太拿這張服務卡給對方等語（參上開同他卷第二十四頁同偵卷第五十五至
      五十六、八十六頁）。是由被告之陳述可知，被告未經授權或同意，於廣告招
      牌及電腦服務卡上附加相同於寶島公司註冊之「寶島」、「ＰＯＲＴＥＲ」商
      標圖樣而陳列、散布之事實。
  綜上所述，被告上開辯解，無非臨訟卸責之詞，不足為採，事証明確，被告犯行堪
  以認定。
三、核被告甲○○所為，係犯商標法第六十二條第二款意圖欺騙他人，於有關類似商
    品之廣告、標帖、價目表，附加近似於他人註冊商標圖樣而散布罪。爰審酌被告
    於上開事證明確之下，仍否認犯行，足見犯後態度不佳，告訴人對本案並無其他
    意見，及被告犯罪之動機、目的、手段等一切情狀，量處如主文第一項所示之刑
    ，並諭知易科罰金易服勞役之折算標準。
三、「金丁○○○眼鏡行」廣告招牌上，附加之「寶島」、「ＰＯＲＴＥＲ」商標圖
    樣、甲○○所販售手錶之電腦服務卡上，附加之「寶島」商標圖樣，標示為「丁○○○眼鏡門市部」等字樣，雖未扣案，惟係被告犯商標法第六十二條第二款之
    罪所用之物且為被告所有，應依刑法第三十八條第一項第二款宣告沒收，併此
    明。
據上論斷，應依刑事訴訟法第四百五十二條、第二百九十九條第一項前段，商標法第
六十二條第二款、刑法第十一條前段、第四十一條第一項前段、第三十八條第一項第
二款，罰金罰鍰提高標準條例第二條，判決如主文。
本案經檢察官呂曾達到庭執行職務。
中      華      民      國    九十二    年      七      月    二十三    日
                                    臺灣苗栗地方法院刑事庭
                                          法  官  姚  銘  鴻
右正本證明與原本無異。
如不服本判決，應於判決送達後十日內向本院提出上訴狀( 應附繕本 )。
                                          書記官  劉  秋  雯
中      華      民      國    九十二    年      七      月    二十三    日


司法院資訊處製作；財團法人民間司法改革基金會備份。
